臺灣嘉義地方法院民事判決
109年度嘉簡字第811號
原      告  王淑玫  
被      告  邱秀燕  

訴訟代理人  鐘育儒律師                      
上列當事人間請求侵權行為損害賠償事件，原告就本院109年度
嘉簡字第1152號刑事公然侮辱案件提起附帶民事訴訟，經本院刑
事庭以109年度嘉簡附民字第48號裁定移送前來，本院於民國110
年4月8日言詞辯論終結，判決如下：
    主      文
被告應給付原告新臺幣（下同）20,000元，及自民國109年9月17
日起至清償日止，按年息百分之5計算之利息。
原告其餘之訴駁回。
訴訟費用新臺幣2,100元由原告負擔。
本判決第1項得假執行。但被告如以新臺幣20,000元為原告預供
擔保後，得免為假執行。
原告其餘假執行之聲請駁回。 
    事實及理由
壹、程序事項
    按訴狀送達後，原告不得將原訴變更或追加他訴。但請求之
    基礎事實同一、擴張或減縮應受判決事項之聲明者，不在此
    限。民事訴訟法第255條第1項第2款、第3款定有明文。原告
    起訴時原聲明第1項為：被告應賠償原告新臺幣（下同）120
    ,000元，並自起訴狀繕本送達之翌日起至清償日止，按年息
    5％計算之利息。嗣於民國109年11月26日具狀追加精神慰撫
    金200,000元，擴張為320,000元。又於110年4月8日言詞辯
    論期日減縮追加請求部分之利息起算日為自追加起訴狀繕本
    送達被告之翌日起算，核原告所為擴張及減縮應受判決事項
    之聲明，係基於侵權行為損害賠償之同一事實，揆諸首揭規
    定，均應予准許。　　
貳、實體事項
一、原告主張略以：
（一）被告於民國109年4月12日5時13分許，在不特定人得共見
      共聞之嘉義市○區○○路000號興嘉
　　　加油站（下稱興嘉加油站），原告於加油站正要加油之際
      ，突遭被告逆向插隊，令員工必須幫被告先加，當時原告
      心想沒有趕時間，因此未與逆向插隊之被告爭執而靜默忍
      讓被告先加，此時員工雖遲疑，但見原告靜默未表示意見
      ，而被告又一再嚷嚷其要先加，因此員工才轉向為被告先
      加，詎料，被告竟又得寸進尺蠻橫的喝令原告必須將機車
      往後挪，原告因考量已陸續有其他機車進站在原告機車後
      面排候，原告機車挪後不易，矧且，被告逆向插隊在先，
      原告也已忍讓讓其先加，因此原告不從，被告旋即當眾大
      聲咆哮辱罵原告「不要臉的女人」、「不見笑」（臺語）
      。猶未已者，被告更於加完油之後，故意逗留於當時人群
      眾多的加油站，再度連續辱罵原告「臭女人」、「不見笑
      」（臺語）、「不要臉的女人」，致原告在社會上之人格
      及聲譽地位遭受毀損及生損害名譽。原告因不堪受辱而氣
      憤難眠，造成身心俱疲、受創。
（二）被告業經嘉義地方檢察署109年度偵字第5934號偵查終結
　　　，依公然侮辱罪起訴，經鈞院以109年度嘉簡字第1152號
      判決被告犯公然侮辱罪，處罰金新臺幣（下同）3,000元
      ，如易服勞役，以1,000元折算壹日，嗣被告不服判決提
      起上訴，經鈞院以109年度簡上字第192號駁回上訴在案。
      然於鈞院109年11月25日庭訊，被告對其犯行非但毫無悔
      意，態度仍極為囂張惡劣，更於庭訊及答辯狀中一再顛倒
      是非，謊言連篇、空言捏造不實案發經過，無稽指稱加油
      站監視錄影音證物遭變造、原告勿再造孽云云，致原告憤
      憤難平，內心痛苦難眠，猶如再遭被告二度傷害。原告爰
      依民法第184條、第195條規定提起本件訴訟。
（三）並聲明：1.被告應賠償原告32萬元，其中12萬元自起訴狀
      繕本送達之翌日起至清償日止，按年息5％計算之利息；其
      餘20萬元自追加起訴狀繕本送達之翌日起至清償日止，按
      年息5％計算之利息。2.前項判決請准供擔保宣告假執行。
      3.訴訟費用由被告負擔。
二、被告則答辯略以：
（一）被告絕無對原告公然侮辱：
　　1.本件原告主張被告應予賠償云云，無非係以本院109年嘉
      簡字第1152號刑事判決為據，然刑事判決之判斷不拘束民
      事法院之審理，原告自不得以刑事判決直接推斷被告有其
      主張之侵權事實，此為當然之理。
　  2.於109年4月12日當天兩造確有於興嘉加油站發生爭吵，然
      被告絕無向原告出言辱罵。
　  3.核諸嘉義市警察局第一分局移送嘉義地檢署之影音光碟中
      僅見兩造互有言語交鋒，中間雖曾經出現「不要臉的女人
      」、「不見笑（臺語）」等字眼，然因兩造均為女人，音
      頻相同，復以兩造當下均配戴口罩，故無法區辨「不要臉
      的女人」、「不見笑（臺語）」究為何人所講。且「不要
      臉的女人」、「不見笑（臺語）」係出現於影音光碟17：
      13：59處，斯時被告正取款與加油員進行結帳，其身形朝
      向加油員並非朝向原告，顯見當下被告僅係取款付錢，依
      常理根本無暇對原告施以辱罵，且若真欲施以辱罵（此為
      假設語），亦應直指辱罵對象，豈有如同影片中將頭別向
      另一邊之理？故此，依客觀事證已徵「不要臉的女人」、
      「不見笑（臺語）」確非被告所言。
　　4.另參酌本院刑事庭審理時，曾經傳喚加油員游佳銘到庭結
      證，證人游佳銘略以「（問：你看這個過程，是否有記得
      有講到什麼侮辱性字眼？）答:我不太記得。」、「（問
      ：你當場閱覽的過程，有沒有看到她的人）答：有。」、
      「（問：你當場閱覽的過程，有無看到她講甚麼話，讓你
      覺得是比較不恰當的字眼？）答：我不太記得。」、「（
      問：你當場有無聽到女生的聲音講不見笑（台)、不要臉
      的女人（台)？）答：不太記得。」、「（問：依照你方
      才第一次回答我的印象，你沒聽到任何不恰當的文字，或
      不要臉的臺語發音？）答：對。」，證人游佳銘任職興嘉
      加油站加油員，當天在場並偕同警方確認監視器畫面，再
      將影音畫面擷取給警方，對於本件事發經過重複閱覽，應
      為最直接見聞之人，而證人游佳銘明確證稱事發當天（不
      論是現場或撥放監視器畫面時）均未曾聽聞被告出言不遜
      ，亦無印象曾經發表「不要臉的女人」、「不見笑（臺語
      ）」等字眼，顯見兩造縱使當下互有爭執，然被告亦未對
      原告施以污辱性字眼，而被告既無對原告謾罵，本件原告
      請求被告賠償精神慰撫金云云，自屬無理。
　  5.當時原告去加油沒有熄火，應該被裁罰，被告是好心叫原
      告退後一些，沒有對不起，也沒有說謝謝，還叫被告閉嘴
      ，從沒有人家這樣態度對被告，自己錯還說別人錯，還被
      人家告罵原告什麼，被告當下馬上跟加油員叫他要幫被告
      作證，被告先到，刑事庭時加油員說沒有在管正向逆向，
      是以先到先加油，被告是怕會爆炸才請原告退後，才發生
      口角，並不是說什麼加油順序而發生口角，是因為被告看
      到原告機車沒有熄火，沒有保持社交距離，自己顛倒是非
      ，說別人顛倒是非，第一次在檢察署時，檢察官問被告有
      無罵原告臭女人，罵被告不要臉，被告說沒有就結束，然
      後就被判有罪，且第三個證人也說沒有聽到，錄音檔有問
      題，是剪接的，非被告講的，原告說被告講的，被告付款
      時怎麼這麼厲害有辦法講一次臺語，又講一次國語？
　  6.且原告從一開始到最後一再主張當下被告有罵「臭女人」
      這三個字，但影音內容根本沒有，可以佐證被告抗辯監視
      器錄影光碟影音內容經過變造，不是實際上的情況。
（二）退步言之，縱使被告曾發表「不要臉的女人、不要臉」等
      詞彙（此僅為假設語），仍無構成民法第195條，原告仍
      不得請求賠償：
　　1.依前述，本件被告並無對原告口出「不要臉的女人、不要
      臉」等詞彙，此僅為假設性回應。
　　2.衡諸兩造發生衝突之始末，係源於發生當時正值新冠肺炎
      盛行之際，經政府宣導人與人之間須保持安全距離方能降
      低疾病傳播之風險，然依照當天影音畫面可知，被告行抵
      達加油島欲進行之際，後方之原告機車不斷逼近、且原告
      機車未熄火，被告善意提醒原告應先行退後等待其加油完
      畢，然原告不從，反大聲質疑被告為何要退後，被告在此
      情況下縱有本院109年度嘉簡字1152號刑事鄰決所指之發
      言（即不要臉的女人、不要臉）（此為假設語），實乃基
      於防疫安全下之正常反應，被告在善意提醒後仍未見原告
      退後，還公然向被告大聲嘶吼，被告不得不出言恫嚇，核
      其動機、目的、慣用之語言、當時情境、被告所受刺激及
      因而所為之用語、語氣、內容及連接之前後文句統觀，顯
      非基於侵害原告之名譽權而為，而是對於原告執意前行違
      反防疫準則所為指摘。且當下兩造均在陌生環境，在場之
      人除兩造外僅有一互不認識之加油員，除此之外別無他人
      ，而事發時兩造均以口罩掩面，根本無人知曉在場者究竟
      何人，縱使被告確實發表「不要臉的女人、不要臉」，亦
      無人知曉其指述對象之確切姓名、身分，客觀上亦當未實
      際減損原告社會上之評價，殊難拘泥隻言片語逕予斷章取
      義，逕認被告因此即有故意之侵權行為。況乎「不要臉的
      女人、不要臉」等詞彙之指述，縱使些許不雅，然仍屬口
      頭俚語範疇，尚難認定有民法第195條第1項侵害名譽權「
      情節重大」之情。
（三）綜上，本件難認符合民法第195條第1項之規定，原告請求
      無理由。並聲明：1.原告之訴駁回。2.如受不利判決，被
      告願供擔保請准予宣告免為假執行。3.訴訟費用由原告負
      擔。
三、原告主張於109年4月12日5時13分許在興嘉加油站，兩造在
    同一加油島旁，雙方車頭方向相對，加油員先為被告之機車
    加油，嗣被告請原告退後，原告以被告逆向，拒不退後；原
    告前對被告提起公然侮辱之刑事告訴，經臺灣嘉義地方檢察
    署檢察官以109年度偵字第5934號聲請簡易判決，經本院以1
    09年度嘉簡字第1152號刑事判決判處原告犯公然侮辱罪，處
    罰金3,000元，如易服勞役，以1,000元折算壹日，嗣被告提
    起上訴，經本院以109年度簡上字第192號駁回上訴確定在案
    （下稱刑事確定判決）；於109年度簡上字第192號審理時，
    經合議庭當庭勘驗監視器錄影光碟之2個檔案，勘驗結果如
    附件：「本院就監視器錄影光碟之勘驗結果」及勘驗附件（
    下稱附件勘驗結果及譯文）所示等情，為兩造所不爭執（見
    本院卷第90頁），並經本院調取刑事確定判決全卷核閱屬實
    ，應堪信為真正。
四、得心證之理由：
    按因故意或過失，不法侵害他人之權利者，負損害賠償責任
    ；違反保護他人之法律，致生損害於他人者，負賠償責任。
    但能證明其行為無過失者，不在此限；不法侵害他人之身體
    、健康、名譽、自由、信用、隱私、貞操，或不法侵害其他
    人格法益而情節重大者，被害人雖非財產上之損害，亦得請
    求賠償相當之金額。其名譽被侵害者，並得請求回復名譽之
    適當處分，民法第184條、第195條第1項分別定有明文。次
    按名譽有無受損害，應以社會上對個人評價是否貶損作為判
    斷之依據，苟其行為足以使他人在社會上之評價受到貶損，
    不論其為故意或過失，均可構成侵權行為，其行為不以廣佈
    於社會為必要，僅使第三人知悉其事，亦足當之（最高法院
    90年度台上字第646 號判決可資參照）。經查：
（一）被告確於109年4月12日5時13分許在興嘉加油站之加油島
      以「不要臉的女人」、「不見笑（臺語）」等語，辱罵原
      告，理由如下：
　　1.本件事發時間為109年4月12日5時13分許，當時為興嘉加油站之營業時間，案發時間前後人群往來頻繁一節，有監視器錄影光碟1片、監視器錄影擷取圖片5張在卷可參（見警卷第14至16頁，109年度偵字第5934號卷，下稱偵卷，第9頁袋內），事發時地係屬不特定人得共見共聞之場合，應堪認定。
　　2.前開監視器錄影擷取圖片5張中，於被告與原告口角爭執
      期間，畫面中依序曾出現1名身穿長袖制服（即附件勘驗
      結果及譯文中加油員C）及1名身穿短袖制服之加油員（即
      附件勘驗結果及譯文中加油員D），分別為當時任職興嘉
      加油站之加油員吳育寯、趙國任，此有嘉義市政府警察局
      第一分局109年12月15日嘉市警一偵字第1090080070號函
      所附員警職務報告及查訪報告表各1份、公務電話紀錄1紙
      在卷可稽（見109年度簡上字第192號卷，下稱簡上卷，第
      79至85頁）。
　　3.再雙方於上揭時、地，因被告請原告退後，原告以被告逆向，拒不退後，兩造因此發生口角爭執，被告遂以「不要臉的女人」、「不見笑」（臺語）等語辱罵原告等情，業據原告於刑事確定判決審理中，以證人身份結證明確（見簡上卷第112至120頁），核與證人即案發時為被告機車加油之加油員吳育寯於刑事確定判決二審審理中證述：我當時比較接近被告，我有印象聽到被告講了「不要臉的女人」，告訴人(即原告)說要提告等語大致相符（見簡上卷第123至131頁），並經本院當庭勘驗監視器錄影光碟如臺灣嘉義地方檢察署檢察事務官勘驗報告所示（見本院卷第90頁，109年度交查字第1466號卷，下稱交查卷，第6至10頁），亦經刑事確定判決二審審理中勘驗監視器錄影光碟如附件勘驗結果及譯文及110年1月6日審判程序之勘驗筆錄在卷可佐（見簡上卷第110至111、151至155頁）。從而，被告於不特定人得共見共聞之場合，以「不要臉的女人」、「不見笑」（臺語）等語辱罵原告，堪以認定。
（二）被告雖辯稱並未以「不要臉的女人」、「不見笑（臺語）
      」等語辱罵原告，且監視器錄影光碟內兩造均戴口罩，被
      告斯時正取款結帳與加油員結帳，身形面對加油員並非朝
      向原告，難以認定係被告所言，亦無法確認係被告之聲音
      云云。惟查：
　　1.觀諸附件勘驗結果及譯文，被告牽著機車、原告騎乘機車
      ，自錄影畫面時間17：12：06起，先後來到加油島，2人
      之機車車頭相對且接近，均在等待加油。錄影畫面時間17
      ：13：00起，身穿長袖制服之加油員C準備處理先幫被告
      或原告之機車加油，最後係先幫被告之機車加油，且較近
      鏡頭開始可聽到2名不同女性聲音之對話，起先2人雙雙向
      加油員C表示「95的，我先來的啦」、「95的，50」，接
      著2人對於機車正逆向之問題開始爭執，其中1名女性要求
      另1名女性將機車退後，但另1名女性堅持不退後，並指稱
      是對方逆向，加油員C在此過程中亦有出聲。錄影畫面時
      間17：13：57前，加油員C見2人爭執不休，出聲表示：「
      好啦、好啦，不要這樣」，錄影畫面時間17：13：57至17
      ：13：59，可聽到畫面中1名女性出聲：「不要臉的女人
      」、「不見笑（臺語）」，另1名女性旋出聲：「你有聽
      到厚。公然侮辱」等情（見簡上卷，第110至111、151至1
      55頁）。
　　2.參諸兩造對於上開時地，被告請原告退後，原告拒不退後
      一節，並不爭執（見本院卷第90頁），據此可知下午5時1
      3分00秒至57秒期間2名女性聲音爭執時之對話與口角過程
      情境，出言要求另一方機車退後之聲音應為被告，而主張
      對方係逆向，不願將機車退後者應為原告。則於下午5時1
      3分57秒前，當原告表示「就是不要退怎麼樣！」，加油
      員復隨即表示「好啦、好啦，不要這樣」等語後，勘驗結
      果中出聲「不要臉的女人」、「不見笑（臺語）」等語之
      人，應為被告無訛。上開認定，亦與當時均在場且鄰近被
      告及原告之證人吳育寯（即身穿長袖制服之加油員C）所
      為證述互核相符。此外，縱使被告口出上開不雅言語時，
      其面戴口罩且當下正與加油員處理結帳事宜，而未面向原
      告，但依現場爭執之當事人即為被告與原告2人，及雙方
      相互所為言論內容之脈絡、情境加以觀察判斷，應已足使
      一般在場之人認為被告當下之辱罵對象確為原告甚明。
　　3.況依附件勘驗結果及譯文可知，當畫面中一方出聲「不要
      臉的女人、不見笑（臺語）」等語後，另一方旋表示「你
      有聽到厚，公然侮辱」等語，嗣身穿短袖制服之加油員趙
      國任隨即徒步走至被告與原告爭執之加油島，當下被告與
      原告仍持續口角，此際加油員趙國任向雙方表示加油站都
      有錄音，而因被告之機車已加油完畢，便先行離去，過程
      中則由加油員趙國任為原告之機車加油，當原告之機車加
      油完畢後，原告並未離去，反而留在加油島與加油員趙國
      任談論加油站監視器調閱之事宜，並表示其一定要提告等
      情。據此原告後續留在現場及與加油員互動之狀況，亦足
      認原告應係遭不雅言語所辱罵之一方。從而，被告辯稱其
      並無以上揭言語辱罵原告云云，顯係事後推諉之詞，洵難
      採信。
（三）又被告雖對監視器光碟之影音畫面內容有所質疑，認有可
      能剪接、變造，非實際上的情況云云。然查：
  　1.本件刑事確定判決卷附監視器光碟之取得情形，係承辦警
      員黃建順於109年4月12日下午4時至6時執行備勤勤務，原
      告至派出所報案稱其在興嘉加油站遭公然侮辱，警員到現
      場時被告已離去，故請加油站人員調閱設置在案發現場之
      監視器畫面，並燒錄成光碟。經與站方加油員游佳銘確認
      ，提供予警方偵辦之監視器畫面，與卷內翻拍畫面相符，
      較近之鏡頭有錄影、錄音功能（亦即有收音功能），較遠
      之鏡頭僅有錄影功能等情，此有前開員警職務報告、查訪
      報告表及本院公務電話紀錄等可憑（見簡上卷第79至85頁
      ），而與附件勘驗結果比對後即知，可清楚聽見畫面中辱
      罵「不要臉的女人」、「不見笑（臺語）」等語之監視器
      鏡頭，係具備收音效果之較近錄影鏡頭。
  　2.再者，證人即興嘉加油員游佳銘於刑事確定判決二審審理
      中到庭證稱：109年4月12日我的上班時間是下午2點到晚
      上9點，被告與告訴人（即原告）發生糾紛當下我沒看到
      ，警察後來到加油站，應該是先找站長，說有這件事情需
      要調監視器，站長就指示我去調，因為我對監視器比較熟
      ，因我在這邊的加油站做了3年多，所以懂得操作。當下
      我有跟警方在加油站辦公室看錄影畫面，勘驗附件的圖01
      、圖02是不同的監視器畫面，圖01的監視器（即較近鏡頭
      ）有收音功能，據我所知是同步收音，警方調閱的當天我
      也有確認監視器畫面是同步收音。我印象中圖02的監視器
      （即較遠鏡頭）也有收音功能，但警察來找我製作查訪報
      告表時，我還不知道，後來我有去研究及摸索，但不是因
      為這件事，才知道圖02的監視器好像有收音功能。這2個
      只是鏡頭遠近，時間是同步的。警察在案發當日來加油站
      調監視器畫面時，我有在場觀看，我不太記得畫面中有無
      講到什麼侮辱性字眼，也不太記得有無聽到女性聲音講「
      不要臉的女人」、「不見笑（臺語）」，畫面是由警察拿
      出隨身碟後，我擷取那一段給他，我是用時間擷取，是連
      續畫面，2個監視器鏡頭都是這樣擷取，在擷取的時候同
      時有影像跟聲音。另擷取的時間是我自己判斷，聽到他們
      吵架的時候，就擷取這一段，拷貝到隨身碟也是由我操作
      ，警方到場前我們沒有人看過畫面，事後沒人再跟我調事
      發的光碟。法院當庭播放的1島入口外監視器錄影畫面（
      較近鏡頭）是我當下提供給警察的，從案發當天到今日到
      庭作證，我只記得109年4月12日當天有跟警察看過監視器
      畫面等語甚詳（見簡上卷第169至184頁），與上揭員警職
      務報告、查訪報告表及公務電話紀錄所呈情節並無相違。
  　3.審諸監視器錄影光碟係因原告報案後，承辦警員在尚未對
      被告製作調查筆錄前，前往案發現場取證時，由興嘉加油
      站依站方監視器畫面擷取暨燒錄成光碟提供予警方，而不
      論承辦警員或興嘉加油站處理人員與被告均無相識，彼此
      間亦無恩怨嫌隙，顯無虛捏事證對被告進行誣陷之動機。
      至證人游佳銘雖對被告有無口出不雅言語一節證稱其不復
      記憶。惟證人游佳銘僅於警方到場調閱監視器畫面時與承
      辦警員一同觀看，自此後迄110年1月20日到院作證，並未
      再觀看過本件案發時之錄影畫面，參以證人游佳銘亦證稱
      係其自行判斷擷取畫面片段，並以被告及原告發生爭執時
      為憑判，是證人游佳銘著重處應在於被告與原告發生口角
      爭執之起迄點，對於爭執過程本難期證人游佳銘會字字句
      句深刻記憶，更何況其未若證人吳育寯身處2人鄰旁聽聞
      。準此，證人游佳銘於刑事確定判決二審審理中無法明確
      證述被告是否有口出不雅言語，尚難認悖於常情。
  　4.雖被告訴訟代理人抗辯原告自始至終均主張被告確曾辱罵
      「臭女人」3字，然勘驗結果之影音內容根本沒有，故可
      佐證被告懷疑影音不是實際上的情況云云。惟查，被告抗
      辯並未辱罵「臭女人」等語，核與監視器錄影光碟如附件
      勘驗結果及譯文相符（詳後述），應係可佐證監視器錄影
      光碟之正確性。倘若如被告訴訟代理人所辯，豈非自承被
      告確有辱罵「臭女人」等語，而該監視器錄影光碟之影音
      內容係經變造刪除？故被告訴訟代理人上開所辯，顯有誤
      會。
  　5.況監視器錄影光碟亦經本院當庭播放勘驗，畫面時間17：
      13：40至17；14：00，中間畫面連續，雙方講話聲音清楚
      ，且雙方爭執內容係對於被告先請原告退後，原告拒不退
      後一節，核與兩造陳述相符，堪認監視器錄影光碟所呈畫
      面未經剪接、變造，而應為案發當時之實際情形無誤。被
      告僅以空言指稱監視器錄影光碟遭剪接、變造，惟並未具
      體提出有何剪接、變造之事證，僅以證人游佳銘之證詞而
      質疑監視器畫面之真實性，殊非有據，不足採信。
（四）雖原告主張於上開刑事確定判決認定之事實外，被告其後
      仍故意逗留於當時人群眾多之加油站連續辱罵原告「臭女
      人」、「不見笑（臺語）」、「不要臉的女人」等語。然
      觀諸附件勘驗結果及譯文所示，被告僅於錄影畫面時間17
      :13:57-59曾出言辱罵原告「不要臉的女人」、「不見笑
      （臺語）」等語，未見被告在兩造口角爭執過程中曾口出
      「臭女人」等語，其後被告亦無連續辱罵之行為。是以，
      原告就此部分並未舉證以實其說，本院自難信實。 
（五）又依一般社會通念，「不要臉的女人」、「不見笑（臺語
      ）」係屬負面用語，已足以減低他人對原告之社會評價，
      衡諸被告在不特定人可共見共聞之公開場合，以「不要臉
      的女人」、「不見笑（臺語）」等語辱罵原告，縱然當下
      雙方均戴上口罩，且在場之人均互不相識，然依當下兩造
      爭執之經過及情境，仍足以使在場之加油員及不特定人見
      聞原告遭被告辱罵上開不雅言語，而對原告之名譽造成侵
      害，故被告所為上開抗辯，均非可取。從而，原告依民法
      第184條及195條，主張被告在不特定人可共見共聞之公開
      場合，辱罵原告「不要臉的女人」、「不見笑（臺語）」
      等語，足以貶損原告之社會評價，自屬不法侵害原告之名
      譽權，應對原告負損害賠償責任，為有理由。 
五、再按，名譽為人格之社會評價，名譽權受侵害，將使被害人
    感覺不悅而精神上受有痛苦，乃屬必然。被告既於前揭時地
    ，以上開方式，侵害原告之名譽權，自足使原告感覺不悅而
    精神上受有痛苦。復按，名譽被侵害者，關於非財產上之損
    害，加害人雖應負賠償責任，但以相當之金額為限，民法第
    195條第1項定有明文，所謂相當，自應以實際加害情形與其
    名譽影響是否重大，被害者及加害者之身分地位、經濟狀況
    （資力）等關係定之（最高法院106年度台上字第52號判決
    意旨參照）。經查，被告於109年4月12日5時13分許在興嘉
    加油站之加油島以「不要臉的女人」、「不見笑（臺語）」
    等語辱罵原告，足以貶低原告在社會上之評價，造成原告名
    譽受有損害，堪認原告精神上受有一定痛苦，自得請求精神
    慰撫金。而原告自承為護理師，學歷為專科畢業，被告則自
    稱為高中教師退休，學歷為大學畢業，並有被告戶籍資料（
    完整姓名）查詢結果在卷足據（見警卷第18頁），又兩造於
    106年至108年間財產及所得之經濟狀況，有稅務電子閘門財
    產所得調件明細表2份在卷可佐（參見本院卷第19頁至第45
    頁）。本院斟酌兩造之身分、地位、經濟能力、原告所受精
    神上痛苦之程度、被告不法侵權行為之手段及情節、侵害嚴
    重程度等一切情狀，認原告請求被告賠償非財產上之損害32
    0,000元，尚屬過高，應核減為20,000元為適當，逾此範圍
    之請求即屬無據，應予駁回。
六、末按給付無確定期限者，債務人於債權人得請求給付時，經
    其催告而未為給付，自受催告時起，負遲延責任。其經債權
    人起訴而送達訴狀，或依督促程序送達支付命令，或為其他
    相類之行為者，與催告有同一之效力；遲延之債務，以支付
    金錢為標的者，債權人得請求依法定利率計算之遲延利息；
    應付利息之債務，其利率未經約定，亦無法律可據者，週年
    利率為5％，民法第229條第2項、第233條第1項前段及第203
    條分別定有明文。查原告所提刑事附帶民事起訴狀繕本於10
    9年9月16日由被告本人簽收，有送達證書可稽（見嘉簡附民
    卷第13頁），是以，原告請求被告給付自刑事附帶民事起訴
    狀繕本送達翌日即109年9月17日起至清償日止，按年息5％計
    算之利息，為有理由。
七、綜上所述，原告依民法第184條及195條，請求被告給付原告
     2萬元，及109年9月17日起至清償日止，按年息5％計算之利
    息，為有理由，應予准許；至原告逾此範圍之請求，為無理
    由，應予駁回。
八、本件原告勝訴部分，係就民事訴訟法第427 條第1 項訴訟適
    用簡易程序所為被告部分敗訴之判決，依民事訴訟法第389 
    條第1 項第3 款規定，應依職權宣告假執行，原告陳明願供
    擔保請准宣告假執行，僅係促使法院之職權發動。又被告陳
    明願供擔保請准宣告免為假執行，核無不合，爰酌定相當之
    擔保金額准許之。至原告敗訴部分，假執行之聲請已失所附
    麗，應駁回之。
九、訴訟費用負擔之依據：民事訴訟法第79條。本件係刑事附帶
    民事訴訟，依刑事訴訟法第504條第2項之規定，免納裁判費
    。然本件原告於刑事庭移送民事簡易庭後之追加請求20萬元
    精神慰撫金，而原告就此部分之追加請求均經本院駁回，故
    此部分第一審裁判費2,100元應由原告負擔，爰諭知如主文
    第3項所示。
中　　華　　民　　國　　110 　年　　 4  　月　　22　　日
                  臺灣嘉義地方法院嘉義簡易庭
                                  法　官　陳寶貴
以上正本係照原本作成。
如對本判決上訴，須於判決送達後20日內向本庭（嘉義市○○路
000○0號）提出上訴狀（均須按他造當事人之人數附繕本）。如
委任律師提起上訴者，應一併繳納上訴審裁判費。
中　　華　　民　　國　　110 　年　　4 　　月　　26　　日
                                  書記官  江靜盈
　　　　　　　　　　　　　　　　　
附件：本院就監視器錄影光碟之勘驗結果 
一、經開啟監視器光碟後，共2個檔案，檔名「1島入口外_00000
    000000000」為較近錄影鏡頭（下稱甲鏡頭），檔名「2島入
    口外_00000000000000」為較遠錄影鏡頭（下稱乙鏡頭），
    兩個鏡頭係對同一機車加油島的情況錄影，錄影畫面時間同
    步，且2個鏡頭都有收音功能，差別在於甲鏡頭比較能聽到
    加油島的人聲對話，乙鏡頭因距離較遠，受加油站外道路往
    來車輛聲音影響，導致加油島的人聲對話聽不清楚。
二、被告於錄影畫面時間17：10：41出現在乙鏡頭的左側，於17
    ：12：06牽著機車到上開加油島的逆方向欲等待加油，此時
    告訴人（即原告）騎乘機車從上開加油島的順向到來，2人
    均在排隊等待加油。
三、錄影畫面時間17：13：00起，身穿長袖制服的加油員（下稱
    加油員C）準備處理先幫被告或告訴人（即原告）的機車加
    油，最後是先幫被告的機車加油，且甲鏡頭開始有兩個不同
    女性聲音的對話（下稱女聲A、B），另加油員C在此過程中
    也有出聲，後來另有一名身穿短袖制服的加油員（下稱加油
    員D）進入畫面及出聲。嗣被告約於甲鏡頭錄影畫面時間17
    ：15：11時騎乘機車離開，告訴人（即原告）加油結束後，
    繼續留在上開加油島內，直至乙鏡頭錄影畫面時間17：17：
    23時始騎乘機車離去。
四、上開錄影畫面、女聲A、B及加油員C、D的對話，爰擷圖及製作譯文如附件所示。　　　　　　　　　　　　　　
勘驗附件
檔案名稱：1島入口外_00000000000000 檔案名稱：2島入口外_00000000000000  圖01  圖02   錄影畫面時間17:10:41 被告出現在乙鏡頭的左側（圖02）停留，此時，機車加油島順向有一輛正在加油的機車（圖01），還有另一輛在逆向排隊等待加油的機車（圖02）。   圖03  圖04   錄影畫面時間17:11:53 隨後又有第三輛機車順向進入機車加油島（圖03），此時被告牽著機車從乙鏡頭的左側繞到右側（圖03及圖04）。   圖05  圖06   錄影畫面時間17:12:06 被告繞一圈後迴轉準備逆向排隊等待加油（圖06），此時告訴人（即原告）騎乘機車順向進入機車加油島（圖05及圖06）。   圖07  圖08   錄影畫面時間17:12:26 被告逆向排等加油（圖08），告訴人（即原告）順向排等加油（圖07及圖08）。   圖09  圖10   錄影畫面時間17:13:00 待前述順向進入加油島的第三輛機車加完油後，告訴人（即原告）機車先前移卡位（圖09及圖10），被告機車亦緊接前移（圖09及圖10），兩車車頭距離很近，身穿長袖制服的男性加油員（加油員C）過來先幫被告機車加油，且甲鏡頭中開始可聽到兩個女性聲音的對話。 --------------------------------------------------------- 女聲A：95的，我先來的啦。 女聲B：95的，50。 女聲A：……（聽不清楚） 女聲B：妳自己逆向還在說什麼。 女聲A：我本來就轉這個方向。 女聲B：……也夠阿。 女聲A：沒有沒有，我的摩托車…這個方向。 女聲B：……（聽不清楚） 女聲A：妳也退後啦！ 女聲B：我為什麼要退後。妳自己逆向阿，然後… 女聲A：什麼逆向、正向！ 女聲B：那又怎樣！ 加油員C：……我們有這個逆向。（先幫被告機車加油） 女聲A：我們出口是這個方向的。 女聲B：人家是說妳逆向，……（聽不清楚） 女聲A：……，妳車子也往後啦！ 加油員C：沒關係、沒關係。 女聲A：擋在那裡。   圖11  圖12   錄影畫面時間17:13:41 女聲B：什麼擋在那裡，妳自己咧？逆向！就是逆向！ 加油員C：好……。 女聲B：就是妳逆向啦！ 女聲A：妳錯了啦！在人家後面…（聽不清楚） 女聲B：夠了啦！閉嘴啦！ 女聲A：妳才要閉嘴啦！ 加油員C：好啦、好啦，不要這樣。 女聲B：就是不要退怎麼樣！ 加油員C：好啦、好啦，不要這樣。 女聲A：不要臉的女人！（國語）不見笑！（臺語）（錄影畫面時        間17:13:57-59） 女聲B：你有聽到厚。公然侮辱！ 女聲A：什麼公然侮辱。   圖13  圖14   錄影畫面時間17:14:04-17:14:11 女聲A與女聲B二人發生激烈口角時，身穿短袖制服的男性加油員（加油員D）自乙鏡頭的下方（圖14）上前勸阻。 --------------------------------------------------------- 女聲A：公然侮辱。 女聲B：你也可以替我作證！ 女聲A：公然侮辱。 加油員D：我們都有錄音，妳有問題可以再來我們辦公室。   圖15   圖16  圖17   圖18  圖19   圖20  錄影畫面時間17:14:26-17:15:16 被告加完油牽機車往後退（圖16），告訴人（即原告）繞到被告機車後方查看車牌（圖16），再走回到機車旁與身穿短袖制服的加油員（加油員D）對話（圖17），被告打開機車置物箱稍作停留，再逕自騎乘機車繞原路線離開（圖17至圖20）。另自（圖16）乙鏡頭畫面可知，當時身穿長袖及短袖制服的二位加油員（加油員C、D）均在現場。 --------------------------------------------------------- 女聲A：什麼公然侮辱，妳調監視器出來，我先來的，人家加油妳        擋在前面。 加油員D：摩托車往前好不好，前面可以加。 加油員C：這是錄音的，對對對。 加油員D：都有錄音的。 女聲B：她罵我都有錄到嗎？ 加油員D：這都錄音的，錄音錄影都有。 女聲B：太過份了，真的是。（被告騎機車準備離去，圖17） 加油員D：妳不要跟她吵啦。 女聲B：太過份了。 加油員D：我們冷靜一下。 女聲B：對阿、對阿。（被告騎機車離去，圖19、20）   圖21   圖22  圖23   圖24  錄影畫面時間17:15:18-17:17:23 女聲B：我一定要提告。（加油員D幫告訴人機車加油） 加油員D：如果妳要提告的話，妳可以……（聽不清楚） 加油員D：妳可以去辦公室再確認一下，我幫妳把車子牽前面一點          好不好？ 女聲B：好好，謝謝你。 --------------------------------------------------------- 17:16:18告訴人（即原告）離開監視器錄影畫面，加油員D將告訴人機車往前移動（圖22），並接續替後面排隊的機車加油。17:16:58告訴人再次出現在監視器錄影畫面（圖23）。17:17:23告訴人（即原告）騎乘機車駛離加油站（圖24）。